【裁判字號】    92,交聲,353
【裁判日期】    920919
【裁判案由】    違反道路交通管理處罰條例聲明異議
【裁判全文】
臺灣桃園地方法院交通事件裁定                    九十二年度交聲字第三五三號
    原處分機關    交通部公路總局新竹區監理所桃園監理站
    異  議  人
    即受處分人    甲○○
右列受處分人因違反道路交通管理處罰條例案件，對於交通部公路總局新竹區監理所
桃園監理站九十二年七月二十八日所為桃監裁罰字第裁五二－Ｄ九Ａ九四０九八九號
裁決處分不服，聲明異議，本院裁定如左：
        主  文
異議駁回。
        理  由
一、原處分意旨略以：異議人即受處分人甲○○於民國九十二年二月十三日中午十二
    時三十分許，駕駛車牌號碼ＬＥ─六０六０號自小客車，沿桃園縣桃園市○○街
    往中山北路方向行駛，途經中福街與文康街之路口，與沿文康街行走欲穿越中福
    街至對面之行人乙○○發生車禍，致乙○○之右腳受有輕傷，經警舉發因未注意
    車前狀況，違反道路交通安全規則肇事致人受傷，因認異議人有前開違規行為，
    而於九十二年七月十八日依道路交通管理處罰條例第六十一條第三項之規定，裁
    處異議人吊扣駕駛執照三個月等語。
二、異議意旨略以：異議人之幼女因連續高燒、咳嗽而昏迷至林口長庚醫院住院治療
    ，異議人於肇事當天自醫院返家取物途中，經過中福街與文康街口時，見一名女
    子站立於路口，以為該名女子欲過馬路而有停車禮讓之動作，而該名女子卻無前
    進之舉（事後該名女子坦承係站立路口等馬路對面之親人停車後過來），異議人
    即駕車起步前行，於車前已行駛過該名女子後，感覺疑似左後輪稍有跳動，乃主
    動停車查看，見該名女子坐在地上，並立即報警並送該名女子至醫院就診，而該
    名女子之右腳除表皮紅腫外，並無骨折或任何皮破傷，且該名女子亦認自己疏失
    ，其自稱係因穿尖頭、高跟之平滑面托鞋自行不慎滑倒，致一腳適巧伸至異議人
    所駕駛之自小客車左後輪，況該名女子並無提出過失傷害之告訴，伊並無未注意
    車前狀況之違規事實，原處分顯有違誤應予撤銷云云。
三、經查：
（一）異議人於上揭時、地駕駛車牌號碼ＬＥ─六０六０號自小客車致乙○○受傷之
      事實，為異議人於警詢及本院調查時坦承不諱，且經證人乙○○於警詢及本院
      調查時證述：「當天是我要去中山北路朋友家，我要過馬路時，對方的車子就
      開過來，我手上有提著東西，碰到我手提的東西，東西就掉了滿地，我的腳有
      被車子壓到，表皮有受傷，當天有去看醫生」等語（見本院九十二年九月十六
      日訊問筆錄第三頁）明確，復有道路交通事故現場圖、道路交通事故調查報告
      表等在卷可憑，應堪信為真實。
（二）至異議人辯稱：伊見乙○○站立路口，曾有停車禮讓之動作，但因乙○○無動
      靜，遂駕車起步前行，不料乙○○亦同時前進，方造成本件車禍之發生云云，
      惟異議人於警詢時業供稱：「（當時車速？）約三十公里」、「（你當時看見
      該行人時距離你多遠？）約四公尺許」等語（見卷附九十二年二月十四日警詢
      筆錄），參照汽車行駛距離及反應距離一覽表，駕駛人之一般平均反應力為四
      分之三秒，故其反應距離等於每秒汽車行駛距離乘三分之三，則以受處分人當
      時車速為三十公里換算其反應距離約為六點二四公尺，況發生車禍事故當天，
      異議人因其幼女肺部積水住院，一心急著趕去醫院看小孩，故當時比較緊張乙
      節，亦據其於本院調查時供述無訛（見本院九十二年九月十六日訊問筆錄第四
      頁），則衡以常情，異議人駕車當時係處於緊張、匆忙之狀態，對於周遭之行
      車狀況應認其集中注意力較低，其反應時間亦較慢，是異議人辯稱伊在四公尺
      之距離見到證人乙○○，就將車停住讓證人乙○○先行云云，要與事實不符，
      自難採信。
（三）另異議人辯稱：乙○○當時係因穿著尖頭、高跟之平滑面拖鞋，不慎自行滑倒
      ，致一腳適巧突伸至異議人所駕自小客車之左後輪云云，然證人乙○○於本院
      調查時證稱：「我當時有跌倒，可能是因為腳痛，手也提著東西，所以重心不
      穩跌倒，我當時穿有點跟的平底鞋．．．」等語（見本院九十二年九月十六日
      訊問筆錄），可見證人乙○○是因先遭異議人所駕駛自小客車之左後輪輾壓右
      腳後，因不堪疼痛及重心不穩才跌倒，且依一般社會通念及經驗法則判斷，一
      般正常人在靜止的狀態下，穿有點跟的平底鞋，站在乾燥之柏油路面上，若非
      外力碰撞等因素，因自己不小心而滑倒的機會可謂微乎其微，且證人乙○○當
      時所穿的鞋子亦非異議人所稱之尖頭、高跟之平滑面拖鞋，是異議人辯稱當天
      係因證人乙○○穿著尖頭、高跟之平滑面拖鞋，自己不小心跌倒後，才遭其自
      小客車輾壓云云，顯與事實不符，尚難採信。至證人乙○○於警詢時陳稱：「
      ．．．我右腳遭該車左前輪輾過，致我腳受傷」等語（見卷附九十二年二月十
      五日警詢筆錄），然上情業經異議人陳明係其自小客車之左後輪輾壓到證人乙
      ○○之右腳，且證人乙○○於本院調查時證稱不清楚係遭異議人自小客車之輪
      胎或車身撞擊（見本院九十二年九月十六日訊問筆錄第四頁），可見乙○○於
      警詢之上開陳稱遭異議人自小客車左前輪輾壓等語應係誤認，自應以異議人之
      陳稱較為可採，附此敘明。
（四）按「汽車行駛時，駕駛人應注意車前狀況，並隨時採取必要之安全措施」，道
      路交通安全規則第九十四條第三項定有明文，復按「汽車駕駛人，駕駛汽車違
      反道路交通安全規則，因而肇事致人受傷者，吊扣其駕駛執照三個月至六個月
      」，道路交通管理處罰條例第六十一條第三項亦定有明文。本件異議人既自承
      車禍發生前有看見乙○○在前開路口準備過馬路，自應注意車前狀況而採取必
      要之安全措施，以避免車禍之發生，異議人駕車行駛於道路上，自應注意此一
      狀況，採取必要之安全措施，且依卷附道路交通事故調查報告表所示，當時天
      候晴、道路無障礙物、無缺陷、視距良好等情，並無不能注意情事，異議人竟
      仍以時速三十公里之車速通過該路口，並未作隨時停車之準備或其他必要之安
      全措施，致其自小客車之左後輪輾壓乙○○之右腳受傷，其於本件車禍之發生
      ，即不得謂已盡防止之能事，而乙○○因本件車禍受有傷害，其所受之傷害與
      異議人之過失間，有相當之因果關係，是原處分機關以異議人駕駛汽車違反道
      路交通安全規則，因而肇事致人受傷，而依道路交通管理處罰條例第六十一條
      第三項之規定，裁處異議人吊扣駕駛執照三個月，揆諸上開法條，並無不合，
      本件異議人之異議為無理由，自應予以駁回。至異議人以原處分機關裁決之法
      條即道路交通管理處罰條例第六十一條第三項係「撞傷正執行交通勤務中之警
      察」，與事實不符云云，應係誤解法條關於條項款之規定，併此敘明。
據上論斷，應依道路交通案件處理辦法第十九條，裁定如主文。
中        華        民        國    九十二   年    九    月   十九     日
                                    臺灣桃園地方法院交通法庭
                                         法  官  許乃文
右正本證明與原本無異。
如不服本裁定，應於裁定送達後五日內向本院提出抗告狀。
                                         書記官  陳慧玲
中        華        民        國    九十二   年    九    月   十九    日


司法院資訊處製作；財團法人民間司法改革基金會備份。
